【裁判字號】    99,交聲,750
【裁判日期】    990618
【裁判案由】    違反道路交通管理處罰條例聲明異議
【裁判全文】
臺灣士林地方法院交通事件裁定         99年度交聲字第750號
原處分機關  交通部公路總局臺北區監理所蘆洲監理站
異  議  人  甲○○
即受處分人
上列異議人即受處分人因違反道路交通管理處罰條例案件，對於
交通部公路總局臺北區監理所蘆洲監理站於民國99年5 月17日所
為北監蘆字第裁46-C00000000號違反道路交通管理事件裁決書（
舉發違反道路交通管理事件通知單案號：臺北縣政府警察局北縣
警交大字第C00000000 號），關於原處分罰鍰部分聲明異議，本
院裁定如下：
    主  文
原處分關於裁處甲○○汽車駕駛人，駕駛汽車經測試檢定酒精濃
度超過規定標準，罰鍰新臺幣肆萬伍仟元部分撤銷。
    理  由
一、按汽車駕駛人飲用酒類或其他類似物後其吐氣所含酒精濃度
    超過每公升0.25毫克或血液中酒精濃度超過百分之0.05以上
    者，不得駕車，道路交通安全規則第114 條第2 款定有明文
    。次按汽車駕駛人，有下列情形之一者，應接受道路交通安
    全講習：1.違規肇事受吊扣駕駛執照處分。2.有第35條第1
    項規定之情形。3.有第43條規定之情形。4.有第54條規定之
    情形。5.依第63條第3 項前段規定受吊扣駕駛執照處分。6.
    其他違反本條例之行為，經該管公路主管機關基於轄區交通
    管理之必要，公告應接受講習。；又汽車駕駛人，駕駛汽車
    經測試檢定有酒精濃度超過規定標準者，處新臺幣1 萬5 千
    元以上6 萬元以下罰鍰，並當場移置保管其車輛及吊扣其駕
    駛執照1 年；因而肇事致人受傷者，並吊扣其駕駛執照2 年
    ；致人重傷或死亡者，吊銷其駕駛執照，並不得再考領，道
    路交通管理處罰條例第24條第1 項、第35條第1 項第1 款定
    有明文。
二、原處分意旨略以：異議人即受處分人甲○○（下簡稱異議人
    ）於民國（下同）99年1 月29日晚間22時30分許，飲用酒類
    後，已不能安全駕駛動力交通工具，竟仍騎乘車號EDR-053
    號輕型機車上路（下簡稱違規機車），行經臺北縣三芝鄉○
    ○路○ 段與中興街口時，為警攔查並以酒精測定器測得其吐
    氣酒精濃度達每公升0.98毫克（0.98MG/L），已逾規定不得
    駕駛車輛之濃度標準（0.55以上），乃依法掣單舉發違規，
    原處分機關認違規事實明確，爰依道路交通管理處罰條例第
    35條第1 項第1 款、第24條之規定，裁處異議人罰鍰新臺幣
    （下同）4 萬5 千元，吊扣駕駛執照12個月，並施以道安講
    習等語（異議人僅就罰鍰新臺幣4萬5千元部分聲明異議）。
三、異議意旨略以：依據行政罰法第26條規定，一行為同時觸犯
    刑事法律及違反行政法上義務規定者，依刑事法律處罰之，
    本件異議人業經臺灣士林地方法院檢察署處以緩起訴處分，
    並已繳納新台幣1 萬元，剩餘款項會於99年9 月21日履行完
    畢，已分期繳納在案，然監理機關另裁處異議人行政罰鍰新
    台幣4 萬5 千元，顯有違「一事不二罰」之原則，因而對原
    處分關於罰鍰新臺幣4 萬5 千元部分表明不服，為此聲明異
    議。
四、經查：
（一）原處分機關係依道路交通管理處罰條例第24條第1 項、第
      35條第1 項第1 款、違反道路交通管理事件統一裁罰基準
      表等規定，就異議人前揭違規行為裁處罰鍰新臺幣（下同
      ）4 萬5 千元、吊扣駕駛執照12月，並應參加道路交通安
      全講習，此有裁決書在卷可按，然異議人僅就前開裁決處
      罰中之「罰鍰新臺幣4 萬5 千元」部分表明不服，此有異
      議狀在卷可按，易言之，異議人並未就前開裁決書所載其
      餘裁罰即「吊扣駕駛執照12月，並應參加道路交通安全講
      習」部分聲明異議，故本院僅就異議人聲明異議部分為本
      件審理範圍，合先敘明。
（二）異議人坦承有前揭時地之酒後駕車違規行為一節，有原舉
      發通知單暨吐氣酒精濃度測定值影本在卷可按，而同一違
      規行為因同時觸犯刑法第185 條之3 公共危險罪，經臺灣
      士林地方法院檢察署檢察官偵查後認事證明確，於99年2
      月25日以99年度偵字第2465號對異議人前開犯行為緩起訴
      處分，再經臺灣高等法院檢察署於3 月22日以99年度上職
      議字第3817號再議駁回處分等情，亦經本院調閱前開案卷
      查核明確，堪信為真實。
（三）按行政罰法第26條固規定：「一行為同時觸犯刑事法律及
      違反行政法上義務規定者，依刑事法律處罰之。但其行為
      應處以其他種類行政罰或得沒入之物而未經法院宣告沒收
      者，亦得裁處之。前項行為如經不起訴處分或為無罪、免
      訴、不受理、不付審理之裁判確定者，得依違反行政法上
      義務規定裁處之。」，即所謂一事不二罰之原則。惟前揭
      規定並未包含「緩起訴處分」，易言之，「緩起訴處分」
      是否相當於刑事法律處罰或為不起訴處分容有爭議。況刑
      事訴訟法刑事訴訟法第253 條之3 另規定：「被告於緩起
      訴期間內，有左列情形之一者，檢察官得依職權或依告訴
      人之聲請撤銷原處分，繼續偵查或起訴：1.於期間內故意
      更犯有期徒刑以上刑之罪，經檢察官提起公訴者。2.緩起
      訴前，因故意犯他罪，而在緩起訴期間內受有期徒刑以上
      刑之宣告者。3.違背第253 條之2 第1 項各款之應遵守或
      履行事項者。檢察官撤銷緩起訴之處分時，被告已履行之
      部分，不得請求返還或賠償。」，準此，在緩起訴處分尚
      未期滿前，若有合乎前揭規定要件者，檢察官仍得撤銷原
      緩起訴處分，繼續偵查或起訴，職此，因同時觸犯刑事法
      律及違反行政法上義務規定之行為，行政機關得否科以與
      刑罰相類之行政罰處罰，端視該行為之刑事訴追或審判程
      序終局結果而定，在刑事訴追、審判程序尚未終局確定前
      ，行政機關自不得逕予裁罰，至為酌然。
（四）查異議人所為前揭違規行為，因同時觸犯刑法第185 條之
      3 酒後駕車之公共危險罪，固經臺灣士林地方法院檢察署
      檢察官偵查後，於99年2 月25日以99年度偵字第2465號為
      緩起訴處分，緩起訴期間為1 年，並命異議人應於緩起訴
      處分確定後6 個月內向國庫支付新臺幣5 萬元等情，業經
      本院調閱前開案卷查核屬實，並有臺灣高等法院被告全國
      前案紀錄表各1 份在卷可按，然因前揭緩起訴處分尚未期
      滿，刑事訴追、審判程序尚未終局確定，原處分機關自不
      得於緩起訴處分確定前，即依道路交通管理處罰條例第35
      條第1 項第1 款規定逕予裁處罰鍰之處分。是本件原處分
      關於裁處異議人罰鍰4 萬5 千元部分，難謂適法，應由本
      院將原處分關於罰鍰部分撤銷，由原處分機關視該行為之
      刑事訴追或審判程序終局結果確定後，再為適法之處理。
五、綜上說明，本件異議人固有「汽車駕駛人酒精濃度超過規定
    標準（0.55以上）」之違規行為，並經臺灣士林地方法院檢
    察署檢察官為緩起訴處分一節，惟緩起訴處分期間尚未屆滿
    ，原處分機關逕依道路交通管理處罰條例第35條第1 項第1
    款規定，裁處異議人罰鍰4 萬5 千元，於法顯有違誤，自應
    由本院將原處分關於罰鍰部分撤銷，以期適法；而原處分機
    關應迨前開緩起訴處分期滿或者刑事訴追或審判程序終局確
    定後，再為罰鍰部分裁罰與否之決定，附此敘明。
六、據上論斷，依道路交通案件處理辦法第20條，裁定如主文。
中    華    民    國    99    年    6     月    18    日
                  交通法庭    法  官      黃欣怡
以上正本證明與原本無異。
如不服本裁定應於送達後5 日內向本院提出抗告狀。
                              書記官      陳慧玲
中    華    民    國    99    年    6     月    18    日

司法院資訊處製作；財團法人民間司法改革基金會備份。
